臺灣高等法院刑事判決　　　　　　　　　　　　　　　九十三年度上易字第六十八號
　上　訴　人　臺灣基隆地方法院檢察署檢察官
　上　訴　人
　即　被　告　甲 ○
右上訴人因被告業務侵占案件，不服台灣基隆地方法院九十二年度易字第一九七號，
中華民國九十二年十月二十日第一審判決（起訴案號：台灣基隆地方法院檢察署九十
二年度偵字第六十二號），提起上訴，本院判決如左：
  　主  文
上訴駁回。
    事  實
一、甲○為基隆市○○路「大慶大城」Ｋ區社區大廈住戶（原住Ｋ區一六八巷六弄三
    十九號三樓），於民國八十八年九月擔任「大慶大城」Ｋ區公寓大廈管理委員會
    （下稱大慶大城Ｋ區管委會）第二屆財務委員，負責保管大慶大城Ｋ區管委會經
　　費，並支出社區行政、修繕等各項必需費用，任期自八十八年九月起迄八十九年
　　十月止，為從事業務之人，其於八十八年十月三十日交接該大慶大城Ｋ區管委會
  　所有之基隆市第二信用合作社之定期存款新台幣（下同）一百九十萬元、活期存
    款十三萬五千五百十六元、現款零用金六萬五百八十九元，而持有前開財物。大
    慶大城Ｋ區管委會第二屆管理委員任期屆滿後，於九十年三月第三屆管理委員改
　　選，因人數不足流會，甲○仍持有社區經費約二百餘萬元，見繼任財務委員無由
    產生，無人來接財務委員，竟基於意圖為自己不法所有之概括犯意，變易持有為
    所有，自八十八年十一月十六白起至九十年三月三十日止，先後多次將其業務上
    所持有之大慶大城Ｋ區管委會於基陸市第二信用合作社定存單轉帳解約，存入該
    信用合作社00000000000號帳戶內，提領後除部分支付社區使用外，
    其餘則投資友人何永瑞經營生意之用（提領明細如附表），侵占金額共達二百零
    六萬七千三百十二元（起訴書記載為二百零六萬七千三百三十五元，應扣除基隆
    市第一信用合作社之存款二十三元）。嗣大慶大城Ｋ區管委會第三屆管理委員於
    九十一年三月三日改選接任，並選任乙○○接任主任委員，經「大慶大城」Ｋ區
    管委會第三屆主任委員乙○○多次催討，甲○始終未能交出保管之社區經費，始
    知上情。
二、案經大慶大城Ｋ區管委會第三屆主任委員乙○○訴由臺灣基隆地方法院檢察署檢
    察官偵查起訴。
　  理  由
一、訊據上訴人即被告甲○對於其擔任大慶大城Ｋ區管委會第二屆財務委員，為從事
    業務之人，於右揭時、地，先後多次將大慶大城Ｋ區管委會之定存單，轉帳存入
    基隆市第二信用合作社第00000000000號帳戶內，並將其中之二百零
    六萬七千三百十二元，挪為投資之用等情均坦承不諱，核與告訴人大慶大城Ｋ區
    管委會第三屆主任委員乙○○指訴情節相符，且有被告製作之「大慶大城」Ｋ區
    管委會記載結餘共二百零六萬九千二百七十一元之帳冊影本一份、基隆市第二信
    用合作社九十一年十二月二日基二信社總字第一六０一號函（含定期存單客戶存
    提明細表、定期存款存單、存單存款收入傳票、收入傳票）、九十二年四月二日
    基二信社總字第０五五九號函（含開戶資料、00000000000號帳戶存
    提明細表）、九十二年六月六日基二信社總字第一０三０號函（含定期存款存單
    、領息憑條代支出傳票、收入傳票、定期性存款中途解約通知書）、存摺影本一
    份、基隆市第一信用合作社九十一年十一月十一日基一信字第一二四四號函（含
    帳卡明細）、九十二年三月二十五日基一信字第四二四號函（含顧客新開設申請
    表、印鑑卡、帳卡明細表）、第一屆管理委員會移交清冊附卷可稽，被告業務侵
    占之事實，堪以認定。被告上訴主張其未經大慶大城Ｋ區管委會同意，將系爭款
    項持以投資，因投資失敗，未能返還該筆款項，為認定問題，並無意侵占云云，
    查被告既未得管委會同意，擅自挪用公款，即屬侵占，所辯係事後卸責之詞，無
    足憑採。本件事證明確，被告業務侵占之犯行至堪認定，應予依法論科。
二、被告為大慶大城Ｋ區管委會第二屆財務委員，負責保管大慶大城Ｋ區管委會經費
    ，並支出社區行政、修繕等各項必需費用，應係從事業務之人，其對於業務上所
    持有之財物予以侵占，所犯係刑法第三百三十六條第二項之業務侵占罪，檢察官
    認被告所為係犯刑法第三百三十五條第一項之普通侵占罪，起訴法條尚有未洽，
    爰於社會事實同一之範圍內，變更起訴之法條。被告先後多次業務侵占犯行，時
    間緊接，所犯構成要件相同，顯係基於概括犯意為之，應依連續犯之規定論以一
    業務侵占罪，並加重其刑。
三、原審認被告罪證明確，援引刑法第五十六條、第三百三十六條第二項 (漏引罰金
    罰鍰提高標準條例第一條前段) ，審酌被告之品行，犯罪之動機、目的、手段、
    所生之危害、所侵占管委會之財物高達二百零六萬七千三百十二元，迄未歸還，
    於偵審中坦承犯行，犯罪後之態度等一切情狀，量處被告有期徒刑一年八月，經
    核原審認事用法，均無不合，量刑亦屬妥適。檢察官循告訴人之請求，以被告迄
    今未能清楚交代侵占金額流向，且應提出償還方法為由，提起上訴，指摘原判決
    不當；被告上訴，就原審適法範圍內依職權斟酌量刑事項為爭執，主張從輕量刑
    云云，均無理由，本件檢察官及被告之上訴，均應予以駁回。
據上論斷，應依刑事訴訟法第三百六十八條，判決如主文。
本案經檢察官謝英民到庭執行職務。
中　　　華　　　民　　　國　　　九　十　三　　　年　　五　　月　　六　　日
                                臺灣高等法院刑事第五庭
                                  審判長法  官  曾  德  水
                                        法  官  楊  炳  禎
                                        法  官  蘇  素  娥
右正本證明與原本無異。
不得上訴。
                                        書記官  何  閣  梅
中　　　華　　　民　　　國　　九十三　　年　　　五　　　月　　　六　　　日
附錄論罪科刑法條：
刑法第三百三十六條：
 　 對於公務上或因公益所持有之物，犯前條第一項之罪者，處一年以上七年以下有
  　期徒刑，得併科五千元以下罰金。
  　對於業務上所持有之物，犯前條第一項之罪者，處六月以上五年以下有期徒刑，
  　得併科三千元以下罰金。
  　前二項之未遂犯罰之。
附表：被告提領明細（基隆市第二信用合作社00000000000號帳戶）
　一、八十八年十一月十六日      四十萬元
　二、八十九年一月四日        　二萬元
　三、八十九年三月八日        　一萬五千元
　四、八十九年四月五日        　二十萬元
　五、八十九年五月三日  　　　　九千元
　六、八十九年五月八日          二十萬元
　七、八十九年六月二十七日      九千元
　八、八十九年六月三十日        三萬元
　九、八十九年七月十九日        十萬元
　十、八十九年九月十五日        五千元
十一、八十九年十月三十一日      四十萬七千元
十二、九十年一月二十日          二十萬元
十三、九十年一月三十一日        四千元
十四、九十年二月二十一日        十萬元
十五、九十年三月十五日          十五萬四千元
十六、九十年三月三十日          四十萬元
